【裁判字號】    89,交易,254
【裁判日期】    891222
【裁判案由】    過失傷害
【裁判全文】
臺灣雲林地方法院刑事判決                        八十九年度交易字第二五四號
    公  訴  人  臺灣雲林地方法院檢察署檢察官
    被      告  丁○○
右列被告因過失傷害案件，經檢察官提起公訴（八十九年度偵字第四三九九號），本
院判決如左：
    主  文
丁○○因過失傷害人，處有期徒刑參月，如易科罰金，以參佰元折算壹日。
    事  實
一、丁○○於民國（下同）八十九年十月二十一日下午三時許，駕駛車號ＧＧ─二九
    四七號自用小客車，沿雲林縣縣道雲一四五號公路由南往北方向行駛，途經雲林
    縣西螺鎮○○里○○路三二一之四十一號前、行車速限每小時四十公里且人車眾
    多之新果菜市○路段，原應注意在無行車速度標誌之市區道路，時速不得超過四
    十公里，且於行經人車擁擠處所，應減速慢行，作隨時停車之準備；又汽車行駛
    時，駕駛人應注意車前狀況，並隨時採取必要之安全措施，且依當時天晴、日間
    自然光線、路面乾燥無缺陷、視距良好等情形，客觀上並無不能注意之情事，丁○○竟疏未減速慢行，而以超過時速四十公里之車速疾駛，復疏未注意車前人車
    往來狀況，致其所駕駛之自用小客車在北上車道內與適沿對向車道駛來欲違規左
    轉（在劃有分向限制線之路段，不得駛入來車之車道內）進入前開新果菜市場、
    由乙○○（未考領重型機車駕駛執照）所騎之車號ＹＫＳ─四二二號重型機車發
    生碰撞（小客車之左前車頭撞及機車之右側中間及後輪），乙○○遭撞彈至右開
    自用小客車之引擎蓋上並翻滾撞擊小客車之擋風玻璃左側後，由該自用小客車之
    左側倒地，乙○○因而受有右踝開放性骨折、左下肢深部撕裂傷等傷害。丁○○
    在肇事後，於有偵查犯罪職權之公務員知悉其為肇事者之前，向接獲報案前來現
    場處理之雲林縣警察局西螺分局西螺派出所警員甲○○自首並接受裁判。
二、案經乙○○之配偶丙○○訴由雲林縣警察局西螺分局報告臺灣雲林地方法院檢察
    署檢察官偵查起訴，另經被害人乙○○向警方提出告訴。
    理  由
一、訊據被告丁○○固坦承其駕駛車號ＧＧ─二九四七號自用小客車於右揭時、地與
    告訴人乙○○所騎之車號ＹＫＳ─四二二號重型機車發生車禍事故之事實不諱，
    惟辯稱：伊到了肇事地點前一百公尺時，有看到乙○○騎機車車頭朝南停在伊左
    前方對向車道（即南下車道）內靠路面邊線處，當時伊有減速到約時速四、五十
    公里，嗣伊開到肇事地點前十公尺，乙○○突然騎機車左轉，伊雖有踩煞車並靠
    右閃躲，但閃避不及，此時伊的車速是三、四十公里左右云云。惟查：
    （一）告訴人乙○○固於本院審理中指訴：「當時我所騎的機車是偏左斜停在南
          下的快車道中間，等同向的其他車輛先通過，後來有一台卡車從我後方過
          來左轉進入市場裡面，之後我有看到對向一台白色小客車（按即被告所駕
          駛之本件肇事自用小客車）從距離我三、四十公尺處很快的開過來，當時
          我在猜想，應該會撞到我，我沒有移動機車設法閃躲，後來我就被該小客
          車撞到，而不省人事」云云，然告訴人之上開指訴，不僅與其在警訊中之
          指訴：「當時我騎車號ＹＫＳ─四二二號機車沿西螺鎮雲一四五號公路由
          北往南直行至肇事地點欲左轉進入新果菜市場內，當時我看見雲一四五號
          公路南下及北上均有車輛，我便停在路中間等車子過去，當我看見一輛不
          明車輛沿雲一四五號公路由南往北方向行駛至新果菜市場右轉進入果菜市
          場內時，丁○○駕駛自用小客車在距離我六、七十公尺處，從那一輛右轉
          進入新果菜市場之車輛後方由左側超車而撞到我，之後我就不省人事」云
          云，有所不符，且如卷附之道路交通事故調查報告表所示，告訴人乙○○
          所騎之機車在與被告所開之自用小客車發生碰撞後，該機車倒地滑行所產
          生之刮地痕，係從碰撞當時告訴人乙○○所掉落在北上車道之拖鞋旁開始
          ，向西北方斜向至南下車道機車倒地之位置，可見當時機車與自用小客車
          是在北上車道內發生撞擊，之後才造成機車倒地後產生自北上車道斜向至
          南下車道之刮地痕。是告訴人乙○○前開指訴，應非實情，合先敘明。
    （二）若被告上開所辯屬實，則當被告看見告訴人乙○○突然騎機車自南下車道
          靠路面邊線處起步左轉時（此時被告距離事故發生地點約十公尺）起，至
          與告訴人乙○○所騎之機車發生碰撞為止，在此約不到一秒鐘的時間（以
          時速每小時四十公里計算，一秒鐘約可行進十一‧一公尺）內，告訴人程
          杏鉛如何能自完全靜止之狀態（機車並未熄火）起步，在跨越三‧八公尺
          寬之車道後，而與被告發生本件車禍事故？且依卷附之道路交通事故調查
          報告表所示，告訴人乙○○所騎之機車在與被告所開之自用小客車發生碰
          撞後，該機車倒地滑行所產生之刮地痕長達十九點四公尺，著實令人難以
          想像，時速四十公里之速度所產生之撞擊力是否能使一部重型機車往機車
          行車方向之反方向滑行十九點四公尺？再參以告訴人乙○○騎機車與被告
          所開之自用小客車發生碰撞後，遭撞彈至自用小客車之引擎蓋上並翻滾撞
          擊至擋風玻璃左側，依卷附被告當時所駕駛之自用小客車於發生本件事故
          後所拍攝之照片所示，其擋風玻璃左側因告訴人乙○○身體之撞擊，不僅
          造成放射狀之裂痕，甚至有一道破裂，可見當時告訴人乙○○遭撞彈至擋
          風玻璃左側時，其所造成之撞擊力力道之大，而此又如何是時速四十公里
          之車速所能產生之撞擊力？是被告上開所辯無非避重就輕之詞，委無足採
          ，再參以當告訴人乙○○看到被告所開之小客車自對向駛來時，仍由南下
          車道中間左轉，可見當時告訴人乙○○所騎之機車距離被告所開之小客車
          仍有一段讓告訴人乙○○認為尚稱安全之距離，然當告訴人乙○○因左轉
          而駛入北上車道時，卻與被告所開之小客車相撞，足見被告之車速極快，
          故被告肇事當時之車速當在時速四十公里以上無疑。至於證人蕭智誠（即
          事故發生當時坐在右開自用小客車右前乘客座之被告友人）於本院調查中
          雖證稱：被告當時車速都是開時速三、四十公里云云，惟與被告所供稱：
          「在看到告訴人的機車時（時速）約七十公里，看到告訴人後，我有減速
          到四、五十公里，在抵達肇事地點前，我的車速是三、四十公里左右」云
          云等情節不符，故證人蕭智誠之證述乃迴護之詞，亦不足採信。
    綜上所述，被告右開所辯，無非卸責之詞，無足採信。告訴人乙○○因本件車禍
    受有如事實欄所示之傷害，此有彰化基督教醫院於八十九年十月二十四日所出具
    之乙○○診斷書一紙附卷可稽，並有現場、車損照片二十二張在卷可憑。按在無
    行車速度標誌之市區道路，時速不得超過四十公里，且於行經人車擁擠處所，應
    減速慢行，作隨時停車之準備；又汽車行駛時，駕駛人應注意車前狀況，並隨時
    採取必要之安全措施，道路交通安全規則第九十三條第一項第一款、第四款、第
    九十四條第三項分別定有明文。被告駕駛自用小客車，自應恪遵上開規定，且依
    當時天晴、日間自然光線、路面乾燥無缺陷、視距良好等情形，客觀上並無不能
    注意之情事，然被告駕車行經市集人車往來頻繁之處所，竟未減速慢行，並於行
    車速限為時速四十公里之路段，以時速超過四十公里之速度疾行，復未注意前方
    由告訴人乙○○所騎之機車正違規左轉至北上車道，以採取必要之安全措施，致
    與告訴人乙○○所騎之機車發生碰撞，使告訴人乙○○受有如右開犯罪事實欄所
    載之傷害，被告丁○○自應負過失之責，且其上開過失行為與告訴人乙○○所受
    傷害之間，有相當因果關係。告訴人乙○○固無照駕駛且違規於分向限制線（即
    雙黃線）左轉，仍無礙本件被告過失責任之成立。本件事證明確，被告丁○○之
    犯行洵堪認定。
二、核被告丁○○所為，係犯刑法第二百八十四條第一項前段之過失傷害罪。被告於
    本件事故發生後，在雲林縣警察局西螺分局西螺派出所警員甲○○前來處理本件
    事故時，主動向警員甲○○表示其為肇事之人，業經被告迭於警訊及偵、審中供
    認不諱，並據證人甲○○於偵、審中證述屬實，是被告丁○○對於右開犯罪，在
    有偵查犯罪職權之公務員發覺其為肇事之人前，即向前來現場處理之警員甲○○
    自首並接受裁判，核與自首之規定相符，應依刑法第六十二條前段之規定減輕其
    刑。爰審酌被告犯後不知悔悟，猶仍飾詞狡辯，且迄本案言詞辯論終結前，猶未
    與告訴人乙○○達成和解，可見其犯後態度不佳，再參以被告之過失程度、因本
    件過失所致告訴人乙○○之傷勢非輕，以及告訴人乙○○亦與有過失等一切情狀
    ，量處如主文所示之刑，並諭知易科罰金之折算標準，以資懲儆。
據上論斷，應依刑事訴訟法第二百九十九條第一項前段，刑法第二百八十四條第一項
前段、第六十二條前段、第四十一條，罰金罰鍰提高標準條例第一條前段、第二條，
判決如主文。
本案經檢察官藍獻榮到庭執行職務。
中      華      民      國      八十九    年    十二    月    二十二    日
                                         臺灣雲林地方法院刑事第二庭
                                             法  官  倪  彰  鴻
右正本證明與原本無異。
如不服本判決，應於判決送達後十日內向本院提出上訴狀( 應附繕本 )。
                                             書記官  李  松  坤
中      華      民      國      八十九    年    十二    月    二十二    日
刑法第二百八十四條
  因過失傷害人者，處六月以下有期徒刑、拘役或五百元以下罰金，致重傷者，處一
  年以下有期徒刑、拘役或五百元以下罰金。
  從事業務之人，因業務上之過失傷人害者，處一年以下有期徒刑、拘役或一千元以
  下罰金，致重傷者，處三年以下有期徒刑、拘役或二千元以下罰金。


司法院資訊處製作；財團法人民間司法改革基金會備份。
